臺灣高等法院高雄分院刑事判決　　　　　　　　　　九十一年度上訴字第六六二號
　　上訴人即被告　乙○○
右上訴人因重利案件，不服臺灣高雄地方法院九十年度訴字第一九八五號中華民國九
十一年一月八日第一審判決（起訴案號：臺灣高雄地方法院檢察署八十九年度偵字第
二二七五九號），提起上訴，本院判決如左：
      主  文
上訴駁回。
      事  實
一、乙○○曾於八十七年間因重利罪經法院判處有期徒刑七月確定，於民國（下同）
    八十七年十一月十二日執行完畢，仍不知悔改。復與許文豪（已經原審判決確定
    ）共同基於常業重利之犯意，自八十九年九月二十五日起，至同年十月八日止，
    連續在台灣新聞報刊登「身份證、八萬內、可分期、0000000000號」
    之廣告，欲招攬急需現金週轉之不特定人前來借款，而乘他人之急迫、輕率、或
    無經驗，貸以金錢而取得與原本顯不相當之重利，經營俗稱之地下錢莊，其方式
    為：每借款新台幣（下同）一萬元，以十天為一期，每期利息二千元，並於借錢
    預扣第一期之二千元利息並以此營利收入維生。嗣有因經商失敗急需用錢之甲○
    ○見報後，撥打許文豪上開電話與乙○○、許文豪二人聯絡，雙方言明以上開方
    式計息，借貸款項二萬元，並預扣第一期之利息四千元後，約定於八十九年九月
    二十八日下午二時許，在高雄市太平洋百貨見面後，即由乙○○駕駛許文豪所有
    （內載許文豪）之車號ＤＮ─六○六九號自小客車，將現金一萬六千元持至張銀
    梨位於高雄市○○○路五十九號三樓之九之住所交予甲○○，並由甲○○當面簽
    發面額二萬元之本票予乙○○收執，而取得與原本顯不相當之利息。嗣於八十九
    年十月八日下午二時許，乙○○與許文豪二人共乘前揭車輛至高雄市○○路與文
    橫路口向甲○○收取利息時，經甲○○報警當場查獲，並為警在許文豪位於高雄
    市○○區○○路三十三號九樓之租所，扣得0000000000號手機乙具（
    含晶片）、票號（以下同）ＣＨ四八六八二九、四八六八三○、四八六八三三、
    四八六八三四、四八六八三五、四八六八三六、四八六八三七、四八六八三八號
    等空白本票共八張。
二、案經高雄市政府警察局鹽埕分局報請臺灣高雄地方法院檢察署檢察官偵查起訴。
      理  由
一、訊據上訴人即被告乙○○矢口否認有重利犯行，辯稱：張銀梨是六年前向伊借一
    萬六千元，後來我在高雄的一家舞廳遇見張銀梨，就向她催討該筆一萬六千元的
    舊欠，她答應要還錢，後來約伊要還錢時就被警方逮捕了，伊並沒有刊登新聞廣
    告經營地下錢莊之行為等語。經查：
  （一）被告乙○○右揭刊登新聞廣告招攬急需現金之不特定人前來借錢，而利用甲
        ○○因經商失敗急需現金週轉而貸與金錢，借貸二萬元，每十天為一期，預
        扣第一期利息四千元，交付現金一萬六千元而取得與原本顯不相當之重利之
        事實，業據証人甲○○在警訊、偵查中指証甚為詳確，証人甲○○在原審中
        並詳確証稱：伊因生意失敗確有向被告借款二萬元，借錢時被告言明要收利
        息十天四千元（筆錄誤載為二千元），利息是預扣第一期，但是後來伊無力
        清償所以就沒有再繳還本息，借款金額利息以在警訊中所指陳者為實在，那
        時伊很緊張所以才報警抓他，伊是約被告在新光三越附近見面等語（原審卷
        第五十八、五十九頁）。參以被告乙○○在警訊亦供承稱：伊與許文豪於八
        十九年九月二十五日起以0000000000號行動電話刊載於台灣新聞
        報供不特定人借貸，月息以六十分計算。伊有預扣四千元利息後借給甲○○
        一萬六千元，並要甲○○簽立二萬元本票一張，言明每十天為一期利息四千
        元等語，足認証人甲○○指訴之情節應非子虛，被告確有前揭重利之犯行應
        堪認定。
  （二）被告雖辯稱：台灣新聞報廣告並不是伊刊登的，0000000000號也
        不是伊持有的，伊並沒有與許文豪共同經營地下錢莊云云。惟查：証人甲○
        ○係依如卷附之台灣新聞報「身份證、八萬內、可分期、00000000
        00號」廣告，打電話與被告乙○○聯絡後，向被告乙○○借錢，嗣經報警
        於被告偕同許文豪前往上開地點向伊收款時，將被告與許文豪逮捕等情己經
        証人甲○○在警、偵、原審審理中証述甚為明確。同案被告許文豪並供承稱
        ：台灣新聞報之廣告是伊刊登的，行動電話0000000000號係伊使
        用之手機等語，參酌被告乙○○在警訊中亦供承稱伊係與許文豪二人共同以
        前揭方式經營俗稱地下錢莊放貸款項予不特定急需用錢之人等情，又被告復
        係與許文豪同往向甲○○收取利息時為警查獲等事實以觀，堪認被告所辯上
        開情節顯係卸責之詞無足採信，同案被告許文豪嗣在偵查、本院調查中所供
        稱：台灣新聞報廣告係伊刊登，係伊獨自準備經營放款之地下錢莊，與被告
        乙○○無關云云亦屬迴護被告之詞，尚不足採為有利被告認定之依據。此外
        並有八十九年十月八日，台灣新聞報上「身份證、八萬內、可分期、000
        0000000號」之廣告乙則在卷可憑，且有如主文第三項所示之空白支
        票共八紙及0000000000號行動電話乙具扣案可證；又上開扣案行
        動電話與台灣新聞報廣告之行動電話號碼相同，綜上所述，本件事証明確，
        被告重利犯行足堪認定。
二、按被告乙○○刊登新聞廣告招攬不特定急需用錢之人前來借款，而取得月息六十
    分以上顯不相當之重利，顯係基於經營放貸以取得顯不相當重利之常業犯意，並
    賴此營利收入以維生；核被告所為，係犯刑法第三百四十五條常業重利罪。被告
    乙○○與許文豪二人間就上開常業重利罪犯行，有犯意之聯絡及行為之分擔，均
    為共同正犯。另被告乙○○曾於八十七年間因重利罪，經法院判處有期徒刑七月
    確定，於八十七年十一月十二日執行完畢，有臺灣高等法院被告全國前案紀錄表
    乙份在卷可按，被告於有期徒刑執行完畢後五年之內再犯有期徒刑以上刑之本罪
    ，為累犯，應依法加重其刑。
三、原審依刑法第二十八條、第三百四十五條、第四十七條規定，並審酌被告曾有重
    利罪之犯罪前科紀錄，本件犯罪所得利益非多，惟犯後未供承犯情等一切情狀，
    量處被告乙○○有期徒刑一年，並明扣案之0000000000號行動電話
    乙具，為共同被告許文豪所有；空白本票八張，為被告乙○○所有；業據渠等供
    承在卷，且均為供犯本件常業重利犯罪所用之物，均應依刑法第三十八條第一項
    第二款宣告沒收。原判決認事用法均無不當，量刑亦稱妥當，被告上訴意旨矢否
    認犯罪，自無足取，上訴為無理由，應予駁回。
四、被告乙○○於審判期日經合法傳喚，無正當理由不到庭，爰不待其陳述逕行判決
    。
五、同案被告許文豪業經原審法院判處有期徒刑陸月確定。
據上論結，應依刑事訴訟法第三百六十八條、第三百七十一條，判決如主文。
本案經檢察官郭振昌到庭執行職務。
中    華    民    國     九十一     年      十一      月      六        日
                              臺灣高等法院高雄分院刑事第三庭
                                  審判長法官  謝宏宗
                                        法官  陳中和
                                        法官  莊崑山
右正本證明與原本無異。
如不服本判決應於收受本判決後十日內向本院提出上訴書狀，其未述上訴理由者，
並得於提起上訴後十日內向本院補提理由書狀（均須按他造當事人之人數附繕本)「
切勿逕送上級法院」。
                                      書記官  邱麗莉
中    華    民    國     九十一     年      十一      月     十一       日
附錄：本判決論罪科刑法條：
刑法第三百四十五條
以犯前條之罪為常業者，處五年以下有期徒刑，得併科三千元以下罰金。
                                                                        Ｋ
